【裁判字號】    92,上訴,1286
【裁判日期】    920902
【裁判案由】    毒品危害防制條例
【裁判全文】
臺灣高等法院臺中分院刑事判決                  九十二年度上訴字第一二八六號
    上  訴  人
    即  被  告  乙○○
右上訴人因違反毒品危害防制條例案件，不服臺灣臺中地方法院九十二年度訴緝字第
二四九號中華民國九十二年五月三十日第一審判決（起訴案號：臺灣臺中地方法院檢
察署九十一年度毒偵字第二四八四號；併辦案號：臺灣板橋地方法院檢察署九十一年
度毒偵字第三五七九號），提起上訴及移
九十二年度毒偵字第八五○號），本院判決如左：
    主      文
原判決撤銷。
乙○○連續施用第一級毒品，處有期徒刑壹年，扣案之海洛因壹包（淨重零點零肆公
克）、海洛因殘渣袋柒個均收銷燬之；又連續施用第二級毒品，處有期徒刑拾月，扣
案之安非他命貳包（毛重分別為壹點壹公克、零點肆公克）、安非他命殘渣袋壹個沒
收銷燬之、吸食器貳組沒收。應執行有期徒刑壹年捌月，扣案之海洛因壹包（淨重零
點零肆公克）、海洛因殘渣袋柒個、安非他命貳包（毛重分別為壹點壹公克、零點肆
公克）、安非他命殘渣袋壹個均沒收銷燬之、吸食器貳組沒收。
    事      實
一、乙○○曾於民國八十一年、八十二年、八十四年間有違反麻醉藥品管理條例前科
    ，分經本院、臺灣雲林地方法院、臺灣臺中地方法院判處有期徒刑六月、八月、
    一年確定，各於八十二年三月四日、八十三年四月十六日、八十六年一月十六日
    執行完畢（以上均不構成累犯），其於八十七年間因施用第一級毒品海洛因及第
    二級毒品安非他命案件，經本院依職權裁定送勒戒處所觀察、勒戒後，認有繼續
    施用毒品之傾向，再由本院裁定令入戒治處所施以強制戒治，並於八十九年四月
    十四日強制戒治期滿，由本院於八十九年五月九日，以八十七年度上訴字第一五
    二一號判處免刑確定。詎乙○○猶不知悛悔警惕，復分別基於施用第一級毒品海
    洛因及第二級毒品安非他命之概括犯意，自九十一年七月間某日起至九十二年四
    月九日止，在臺中縣大安鄉○○村○○○路三六號住處及臺北縣三重市○○街二
    九之一號麗園池賓館三○一室、臺北縣市廁所等地，以將第一級毒品海洛因摻入
    香煙內點火吸用之方式，連續施用第一級毒品海洛因多次，及將第二級毒品安非
    他命置於吸食器內點火吸用之方式，連續施用第二級毒品安非他命多次。期間先
    於九十一年七月十一日上午十時許，在臺北縣五股鄉○○路一六七之一號六樓處
    為警查獲；次於九十一年十月二日凌晨三時三十分許，在臺北縣三重市○○街二
    九之一號麗園池賓館三○一室為警查獲，並扣得乙○○所有供施用之第一級毒品
    海洛因一包（淨重○．○四公克、包裝重○．一九公克）、安非他命一包（毛重
    一．一公克）、乙○○所有供施用第二級毒品安非他命所用之吸食器一組等物；
    再於九十二年四月九日上午七時許，在臺北市○○○路○段五四號之一（二樓）
    為警查獲，並扣得乙○○所有供施用之第二級毒品安非他命一包（毛重○．四公
    克）、乙○○所有供施用第二級毒品安非他命所用之吸食器一組、安非他命殘渣
    袋一個及供施用第一級毒品海洛因所用之海洛因殘渣袋七個等物。乙○○上揭三
    次經警方查獲後，採集其尿液，送請臺灣檢驗科技股份有限公司以ＥＩＡ酵素免
    疫分析法及ＧＣ／ＭＳ氣相層析質譜儀分析法檢驗結果，均呈第一級毒品海洛因
    於人體代謝後之嗎啡陽性反應及第二級毒品安非他命於人體代謝後之甲基安非他
    命陽性反應，因而查悉上情。
二、案經臺北縣警察局移送臺灣板橋地方法院檢察署呈請臺灣高等法院檢察署檢察長
    核轉臺灣臺中地方法院檢察署檢察官偵查起訴及臺灣板橋及臺北地方法院檢察署
    移送併案審理。
    理      由
一、右揭事實，業據上訴人即被告乙○○於原審暨本院審理時均坦承不諱，其三次為
    警查獲時所採集之尿液，經送請臺灣檢驗科技股份有限公司以ＥＩＡ酵素免疫分
    析法及ＧＣ／ＭＳ氣相層析質譜儀分析法檢驗結果，均呈第一級毒品海洛因於人
    體代謝後之嗎啡陽性反應及第二級毒品安非他命於人體代謝後之甲基安非他命陽
    性反應等情，有臺北縣警察局刑事警察隊一、二級毒品案被移送者姓名及代碼對
    照表、臺北縣政府警察局海山分局毒品危害防制條例被移送者姓名暨尿液編號代
    碼對照表、臺北縣政府警察局新店分局偵辦毒品危害防制條例案被移送者姓名及
    代碼對照表各一紙及臺灣檢驗科技股份有限公司濫用藥物尿液檢驗報告三紙附卷
    可稽。此外，並有被告所有供施用之第一級毒品海洛因一包（淨重○．○四公克
    、包裝重○．一九公克）、第二級毒品安非他命二包（毛重分別為一．一公克、
    ○．四公克）及被告所有供施用第一級毒品海洛因所用之海洛因殘渣袋七個、被
    告所有供施用第二級毒品安非他命所用之吸食器二組、安非他命殘渣袋一個扣案
    可資佐證。前開海洛因一包，經送請法務部調查局以化學呈色法及氣相層析質譜
    分析法鑑驗結果，確含有第一級毒品海洛因成分，亦有該局九十一年十一月十一
    日調科壹字第○六○○○六六○四號鑑定通知書附卷可稽，堪認被告前開白白與
    事實相符，足以採信。又被告曾於八十七年間因施用第一級毒品海洛因及第二級
    毒品安非他命案件，經本院依職權裁定送勒戒處所觀察、勒戒後，認有繼續施用
    毒品之傾向，由本院裁定令入戒治處所施以強制戒治，並於八十九年四月十四日
    強制戒治期滿，再由本院於八十九年五月九日，以八十七年度上訴字第一五二一
    號判處免刑確定等情，有前開免刑判決、臺灣高等法院被告全國前案紀錄表及臺
    灣臺中地方法院檢察署刑案資料查註紀錄表在卷足憑，本案事證明確，被告於前
    開免刑判決後，五年以內再犯連續施用第一級毒品海洛因及第二級毒品安非他命
    之犯行，均堪認定，應予依法論科。
二、核被告乙○○所為，係犯毒品危害防制條例第十條第一項之施用第一級毒品海洛
    因罪及同條第二項之施用第二級毒品安非他命罪。其施用前後分別持有第一級毒
    品海洛因、第二級毒品安非他命之低度行為，均應分別為施用之高度行為所吸收
    ，均不另論罪。被告先後多次施用第一級毒品海洛因及施用第二級毒品安非他命
    之犯行，均時間緊接、各方法相同，分別觸犯構成要件相同之罪名，顯均係基於
    概括犯意反覆為之，為連續犯，分別依刑法第五十六條規定論以一罪，並加重其
    刑。被告所犯前開二罪，犯意各別、罪名不同，應分論併罰。公訴意旨雖僅論及
    被告於九十一年七月十一日下午二時許為警查獲採尿前四、五日內某時，分別施
    用第一級毒品海洛因及第二級毒品安非他命各一次之行為，然前開未經起訴部分
    既經被告坦白供認，且經檢察官併案審理，與起訴部分，分別有連續犯裁判上一
    罪關係，屬裁判上一罪，本為起訴效力所，本院自應併予審理。原審法院因認被
    告罪證明確，而予論科，固屬有據；然原判決未及審究前開檢察官併案審理部分
    而漏未將被告於九十二年四月九日被查扣之第二級毒品安非他命一包（毛重○．
    四公克）、安非他命殘渣袋一個、海洛因殘渣袋七個宣告沒收銷燬之及未將安非
    他命吸食器一組宣告沒收，於法尚有未合，被告上訴意旨指摘原判決量刑過重，
    雖無理由，然原判決既有上述可議之處，即屬不當，應由本院將原判決撤銷改判
    。爰審酌被告已有多次違反麻醉藥品管理條例紀錄，有臺灣高等法院被告全國前
    案紀錄表及臺灣臺中地方法院檢察署刑案資料查註紀錄表附卷可稽，堪認其品行
    不佳，並斟酌被告前因施用第一級毒品海洛因及第二級毒品安非他命犯行，甫經
    觀察、勒戒及強制戒治後，經本院判決免刑確定，猶故態復萌，再施用第一級毒
    品海洛因及第二級毒品安非他命不輟，且接連三次為警查獲，無視於毒品對於自
    身健康之戕害及國家對於杜絕毒品犯罪之禁令，惡性非輕，然被告犯後尚知坦認
    犯行，本之施用毒品者均有相當程度之成癮性及心理依賴性，其犯罪心態與一般
    刑事犯罪之本質並不相同，容應以「病人」之角度為考量，並側重適當之醫學治
    療及心理矯治為宜，且被告經施以長時間之強制戒治，固屬保安處分之一種，然
    既與其所應受之刑罰，同係限制人身自由，揆諸比例原則，量刑不宜過重等一切
    情狀，分別量處如主文第二項所示之刑，以示懲儆。扣案之第一級毒品海洛因一
    包（淨重○．○四公克）、第二級毒品安非他命二包（毛重分別為一．一公克、
    ○．四公克）、海洛因殘渣袋七個（難與海洛因分離）、安非他命殘渣袋一個（
    難與安非他命分離），皆係屬毒品危害防制條例第二條第二項規定之第一、二級
    毒品，爰依同條例第十八條第一項前段規定宣告沒收銷燬之。至吸食器二組，均
    係被告所有供施用第二級毒品安非他命所用之物，業據被告供陳在卷，爰依刑法
    第三十八條第一項第二款之規定宣告沒收，並就前開宣告之刑，定其應執行之刑
    。末查，被告於九十一年十月二日凌晨三時三十分許，在臺中縣三重市○○街二
    九之一號麗園池賓館三○一室及於九十二年四月九日上午七時許，在臺北市○○
    ○路○段五四之一號（二樓）為警查獲時，經警分別扣得注射針筒一支及注射針
    筒三支，然被告堅稱其係以摻入香煙施用海洛因之方式施用第一級毒品海洛因，
    本院復查無積極證據證明前揭注射針筒即為被告所有供施用第一級毒品海洛因所
    用之物，且該注射針筒復非屬違禁物，本院爰不為沒收之諭知，附此說明。
據上論斷，應依刑事訴訟法第三百六十九條第一項前段、第三百六十四條、第二百九
十九條第一項前段，毒品危害防制條例第十條第一項、第二項、第十八條第一項前段
，刑法第十一條前段、第五十六條、第三十八條第一項第二款、第五十一條第五款，
判決如主文。
本案經檢察官甲○○到庭執行職務。
中      華      民      國      九十二     年     九      月     二     日
                                臺灣高等法院臺中分院刑事第六庭
                                      審判長法  官  李  文  雄
                                            法  官  邱  顯  祥
                                            法  官  陳  秀  
右正本證明與原本無異。
施用第一級毒品部分得上訴。
施用第二級毒品部分不得上訴。
如不服本判決應於收受送達後十日內向本院提出上訴書狀，其未敘述上訴之理由者並
得於提起上訴後十日內向本院補提理由書（均須按他造當事人之人數附繕本）。
                                            書記官  黃  禎  祥
中      華      民      國      九十二     年     九      月     三     日
附錄本案論罪科刑法條全文︰
毒品危害防制條例第十條：
施用第一級毒品者，處六月以上五年以下有期徒刑。
施用第二級毒品者，處三年以下有期徒刑。
                                                                        Ｒ


司法院資訊處製作；財團法人民間司法改革基金會備份。
